【裁判字號】    97,破,1
【裁判日期】    970128
【裁判案由】    聲請和解
【裁判全文】
臺灣彰化地方法院民事裁定  97年度破字第1號
聲  請  人  甲○○
聲  請  人  乙○○
前列二人共同
                        之2
上列聲請人聲請宣告破產和解事件，本院裁定如下：
    主  文
聲請駁回。
聲請程序費用新台幣參仟元由聲請人負擔。
    理  由
一、按債務人不能清償債務者，在有破產聲請前，得向法院聲請
    和解；債務人聲請和解時，應提出財產狀況說明書及其債權
    人、債務人清冊，並附具所擬與債權人和解之方案，及提供
    履行其所擬清償辦法之擔保；又按和解之聲請，遇有聲請不
    合第7條之規定，經限期令其補正而不補正者，應駁回之。
    破產法第6條第1項、第7條、第10條第1款依序定有明文。
二、聲請意旨略以：聲請人等二人白手起家創立隆準機械股份有
    限公司（下稱隆準機械公司）迄今已二十餘年，但因近年來
    同行競爭激烈，致生意有減無增，不得已向銀行借款週轉，
    未料利息負荷不堪，至今已負債新台幣（下同）12,802,735
    元，調度週轉更為困難，致業務日趨沒落，不得不停止營業
    ，今為求能有翻身機會，以目前負債狀況，若各債權人如肯
    免除利息，本金以分期攤還方式，在數年之內當可清償，為
    此聲請破產前和解云云。
三、經查，本件聲請人雖有提出財產狀況說明書一份，惟就其等
    所擁有財產部分並未明確說明聲請人甲○○名下不動產扣除
    抵押債權後尚餘多少財產價值以及聲請人二人所持有「隆準
    機械公司」之股票目前究有多價值。又就債權人及債務人清
    冊部分，除銀行債權人外，是否尚有其他自然人或法人之債
    權人等情亦未一併陳報。另就擬與債權人和解之方案，並未
    具體說明所欲清償之成數為原債權額之幾成、各債權人之債
    權各分幾期清償以及每期清償多少金額。至提供履行所擬清
    償辦法之具體且有效之擔保部分，其等僅泛稱願將聲請人甲
    ○○名下已遭寶華商業銀行假扣押之不動產出賣，並將價金
    陳報法院以利分配；另就渠等所持有「隆準機械公司」之股
    份同意交付於專業人士代為轉讓等語。惟就不動產部分，目
    前既已遭債權人寶華商業銀行假扣押，聲請人似無法私自出
    售，且其等亦無法證明假扣押債權人寶華商業銀行已同意其
    等私自出售上開不動產；至其等所持有「隆準機械公司」之
    股份目前究有多少現值，是否足供本件和解方案之確實履行
    ，亦未見其釋明。綜上，聲請人自仍有依破產法第7條之規
    定加以補正之必要。而經本院於民國97年1月14日以裁定命
    聲請人於五日內補正上開資料後，該裁定已於97年1月17日
    送達聲請人，惟迄今其逾期仍未補正，揆諸前揭規定，其聲
    請顯難認為合法，應予駁回。
四、次按法院駁回和解之聲請或不認可和解時，應依職權宣告債
    務人破產，破產法第35條固定有明文，然此仍須債務人具備
    破產之要件及實益方可。再按破產宣告後，如破產財團之財
    產不敷清償財團費用及財團債務時，法院因破產管理人之聲
    請，應以裁定宣告破產終止，同法第148條亦定有明文。是
    依揭規定意旨，如破產宣告後，破產財團之財產即己不敷清
    償最基本之財團費用及財團債務，則其他破產債權更無法受
    償，破產程序之進行已無必要，故法院應依聲請宣告破產終
    止，而破產固係對於債務人不能清償債務者宣告之，但法院
    就破產之聲請得依職權為必要之調查，若債務人確係毫無財
    產，則破產財團即不能構成，至若破產財團雖勉可組成，然
    其破產財團之財產尚不足清償破產程序之費用，更遑論清償
    破產債權，參酌前開條文規定之意旨，即無進行破產程序之
    必要，而應駁回其聲請。經查，本件聲請人自承其至今已負
    債12,802,735元，且聲請人甲○○名下之不動產其上除設有
    15,000,000元之抵押權外，亦遭其他債權人假扣押執行中；
    而其所經營之「隆準機械公司」，其亦自承業務已日趨沒落
    ，而不得不停止營業，是其等所持有之「隆準機械公司」之
    股份，應已無任何價值或僅具極少價值，而破產程序之進行
    依破產法第83條及120條之規定必須選任破產管理人及監查
    人，主導及監督破產程序之進行，並得依同法第84條及第12
    8條請求報酬，至其請求之報酬，法院通常會參酌稅捐機關
    以標的物百分之九計算作為破產管理人報酬標準，裁定破產
    管理人及監查人之報酬。是以聲請人現有資產狀況，或雖勉
    可組成破產財團，然其破產財團之財產顯然不足以支付破產
    程序進行中所產生破產管理人及監查人之報酬、破產財團之
    管理、變價、分配費用以及為破產債權人共同利益所需審判
    上之費用等財團費用，故本件如宣告破產，其他債權人非但
    無法平等分配受償，反而徒增財團費用之支出，按諸前揭說
    明，自無宣告破產之實益，是本院自無再依破產法第35條規
    定依職權宣告聲請人破產之必要，併予敘明。
五、末按對於非訟事件，依法應由關係人負擔費用者，法院裁定
    命關係人負擔時，應一併確定其數額，為非訟事件法第24條
    第1項所明定。本件聲請程序費用，審核卷附聲請人繳付之
    裁判費收據，確定為如主文第2項所示金額。
六、依破產法第5條，非訴事件法第24條第1項，民事訴訟法第95
    條、第78條、第85條第1項前段，裁定如主文。
中    華    民    國    97    年    1     月    28    日
                  民事第二庭    法  官  康弼周
以上正本係照原本作成。
本件不得抗告。
中    華    民    國    97    年    1     月    28    日
                                書記官  林文斌


司法院資訊處製作；財團法人民間司法改革基金會備份。
